---
title: "Análisis de Geoventas Y Visualización de AGEBs Potenciales"
author: "Departamento de Proyectos Especiales"
date: "2025-03-26"
output: html_document
---

```{r setup, include=FALSE}

knitr::opts_chunk$set(echo = TRUE)
knitr::opts_chunk$set(echo = TRUE, warning = FALSE, message = FALSE)
knitr::opts_knit$set(root.dir = "C:/Users/Miguel Reyes/Desktop/Supply Chain Data Science Project")

local({
  r <- getOption("repos")
  r["CRAN"] <- "https://cloud.r-project.org/"
  options(repos = r)
})

# Instala kableExtra si no está instalado
if (!requireNamespace("kableExtra", quietly = TRUE)) {
  install.packages("kableExtra")
}
library(kableExtra)

library(tidyverse)
library(sf)
library(ggplot2)
library(leaflet)
library(kableExtra)
library(htmltools)  # Para mostrar múltiples mapas en RMarkdown
library(shiny)
library(dplyr)
library(RColorBrewer)
library(leaflet.extras)
library(cluster)
library(ggmap)


```

## Introducción

Este análisis busca identificar las Áreas Geoestadísticas Básicas (AGEBs) con mayor potencial en Reynosa para influir en la toma de decisiones para el negocio, basándose en indicadores socioeconómicos y demográficos.

Para ello, se tomaron datos relevantes del Censo de Población y Vivienda 2020 realizado por el INEGI, reduciendo el modelo a variables clave como:

- Densidad de población
- Total de viviendas
- Tasa de ocupación de viviendas
- Población económicamente activa
- Promedio total de ocupantes 

### Metodología de Análisis de Áreas Geoestadísticas Básicas (AGEBs)

#### I. Estructura General del Score Total
Para el puntaje otorgado se utiliza el Score Total el cuál se desarrolla integrando múltiples dimensiones para evaluar el desempeño y potencial de cada AGEB, ponderando siete componentes clave.

#### II. Análisis de Vivienda: Fundamento del Nivel Socioeconómico

El análisis de vivienda se constituye como un pilar fundamental para la determinación objetiva del nivel socioeconómico. Este componente evalúa múltiples variables que reflejan la calidad de vida y el potencial socioeconómico de un área:

- Infraestructura básica de la vivienda
- Espacios habitacionales
- Bienes duraderos
- Movilidad
- Acceso a tecnología y entretenimiento

A partir de estas variables, se construyeron cinco índices específicos que permiten una caracterización estadística robusta:

1. **Índice de Infraestructura Básica (IIB)**
2. **Índice de Espacio Habitacional (IEH)**
3. **Índice de Bienes Duraderos (IBD)**
4. **Índice de Movilidad (IM)**
5. **Índice de Tecnología y Entretenimiento (ITE)**

Estos índices, calculados mediante técnicas estadísticas rigurosas, proporcionan una base objetiva para determinar el nivel socioeconómico de cada AGEB, trascendiendo percepciones subjetivas y fundamentándose en evidencia cuantitativa.

Capturando la complejidad socioeconómica de manera integral, se desarrolló un método sofisticado para la clasificación del Nivel Socioeconómico.

### Análisis Estadístico para Estratificación Socioeconómica

#### Comprensión de los Percentiles

Los percentiles son una herramienta estadística que divide los datos en 100 partes iguales, permitiéndonos entender la distribución de los valores en un conjunto de datos. En nuestro análisis, utilizamos tres percentiles clave:

- Percentil 25 (primer cuartil): El 25% de los datos están por debajo de este valor
- Percentil 50 (mediana): El 50% de los datos están por debajo de este valor
- Percentil 75 (tercer cuartil): El 75% de los datos están por debajo de este valor

#### Metodología de Clasificación Socioeconómica

Nuestra metodología de clasificación del Nivel Socioeconómico (NSE) se basa en una evaluación multidimensional de los cinco índices mencionados:

1. Índice de Infraestructura Básica (IIB)
2. Índice de Espacio Habitacional (IEH)
3. Índice de Bienes Duraderos (IBD)
4. Índice de Movilidad (IM)
5. Índice de Tecnología y Entretenimiento (ITE)

La clasificación se realiza mediante un enfoque de umbrales:

| Nivel Socioeconómico | Criterio de Clasificación |
|----------------------|---------------------------|
| Clase Alta |          Supera el percentil 75 en TODOS los índices |
| Clase Media Alta |    Supera el percentil 50 en TODOS los índices |
| Clase Media |         Supera el percentil 25 en TODOS los índices |
| Clase Baja |          No supera ninguno de los umbrales anteriores |

#### Ejemplo Ilustrativo

Consideremos un AGEB con los siguientes índices:
- IIB: 0.75 (percentil 75)
- IEH: 0.68 (percentil 50)
- IBD: 0.72 (percentil 75)
- IM: 0.55 (percentil 50)
- ITE: 0.60 (percentil 50)

En este caso, el AGEB se clasificaría como "Clase Media Alta" porque supera los percentiles 50 en la mayoría de los índices.

#### Ventajas de este Enfoque

1. **Relatividad**: La clasificación es relativa al conjunto de datos, no a valores absolutos predefinidos.
2. **Multidimensionalidad**: Considera múltiples aspectos socioeconómicos simultáneamente.
3. **Flexibilidad**: Se adapta a la variabilidad de los datos locales.

#### Consideraciones Metodológicas

- Los percentiles capturan la distribución de los datos sin ser afectados por valores extremos.
- La clasificación requiere un rendimiento consistente en todos los índices.
- Permite una visión holística del nivel socioeconómico de un área.

Esta metodología nos permite identificar y caracterizar las áreas geoestadísticas básicas (AGEBs) en términos de su nivel socioeconómico, proporcionando una base sólida para análisis posteriores y toma de decisiones estratégicas.


```{r, echo=FALSE, message=FALSE, warning=FALSE}


# Crear el data frame
score_components <- data.frame(
  Componente = c("Score Población", "Score PEA",
                 "Score Ocupación", "Score Viviendas", "Score Ocupantes",
                 "Score NSE", "Score Potencial Mejoras"),
  Porcentaje = c("15%", "18%", "12%", "12%", "8%", "20%", "15%")
)


# Formatear la tabla con kableExtra
score_components %>%
  kable(format = "html", digits = 2, align = "c", caption = "Componentes del Score Total") %>%
  kable_styling(full_width = FALSE, bootstrap_options = c("striped", "hover", "condensed", "responsive"))
```

Este score integra tanto índices base, componentes demográficos y habitacionales, como el nivel socioeconómico.

### II. Índices Base

Los índices base evalúan distintos aspectos de la calidad de las viviendas y servicios.

```{r, echo=FALSE, message=FALSE, warning=FALSE}
library(kableExtra)

# Crear el data frame con los índices
indices <- data.frame(
  Indice = c("Índice de Infraestructura Básica (IIB)",
             "Índice de Espacio Habitacional (IEH)",
             "Índice de Bienes Duraderos (IBD)",
             "Índice de Movilidad (IM)",
             "Índice de Tecnología y Entretenimiento (ITE)"),
  
  Descripcion = c("Promedio ponderado de variables relacionadas con servicios esenciales.",
                  "Evalúa qué tan amplias son las viviendas.",
                  "Indica la presencia de electrodomésticos esenciales.",
                  "Basado en la disponibilidad de medios de transporte.",
                  "Mide el nivel de acceso a tecnología y servicios digitales."),
  
  Formula = c("(Viviendas con energía + agua + drenaje + sanitario) / Viviendas_Part_Habitadas",
              "(Viviendas con 2+ dormitorios + Porc. viviendas con 3+ cuartos) / Viviendas_Part_Habitadas",
              "(Viviendas con refri + lavadora + microondas) / Viviendas_Part_Habitadas",
              "(Viviendas con auto + moto + bicicleta) / Viviendas_Part_Habitadas",
              "(Viviendas con internet + TV paga + streaming + consola + computadora) /Viviendas_Part_Habitadas")
)

# Generar la tabla con formato
indices %>%
  kable(format = "html", align = "c", caption = "Definiciones de Índices") %>%
  kable_styling(full_width = FALSE, bootstrap_options = c("striped", "hover", "condensed", "responsive"))

```


## Carga de Datos

```{r cargar-datos}
# Cargar datos

mapa_reyno <- st_read("mapa_reyno.shp")
reyno_ageb_categorizado <- read.csv("reyno_ageb_categorizado.csv")

# Convertir códigos AGEB a caracteres para la unión
reyno_ageb_categorizado$AGEB <- as.character(reyno_ageb_categorizado$AGEB)
mapa_reyno$CVE_AGEB <- as.character(mapa_reyno$CVE_AGEB)

# Unión de datos espaciales con el análisis
agebs_cross_shp <- mapa_reyno %>%
  left_join(reyno_ageb_categorizado, by = c("CVE_AGEB" = "AGEB")) %>%
  select(-ends_with(".y"))

# Transformar a WGS84
mapa_reynosa_wgs84 <- st_transform(agebs_cross_shp, crs = 4326)

```


## Mapas

### Mapa de Score Total
## Mapa Interactivo con Leaflet

```{r mapa-interactivo-leaflet}
mi_zona <- st_read("mi_zona.json")

# Asegurarse de que la categoría es un factor para respetar el orden
mapa_reynosa_wgs84$Categoria_Potencial <- factor(
  mapa_reynosa_wgs84$Categoria_Potencial,
  levels = c("Muy Alto Potencial", "Alto Potencial", "Potencial Medio", "Bajo Potencial", "Muy Bajo Potencial")
)


# Definir paleta de colores personalizada con orden
paleta_colores <- colorFactor(
  palette = c("#0b2c4a", "#1e4d82", "#4682b4", "#a1c5e8", "#f1f1f1"),
  domain = mapa_reynosa_wgs84$Categoria_Potencial
)

# Preparar la información del popup
mapa_reyno_leaflet <- mapa_reynosa_wgs84 %>%
  mutate(
    popup_info = paste(
      "<strong>Información del AGEB:</strong><br>",
      "<strong>AGEB:</strong>", CVE_AGEB, "<br>",
      "<strong>Categoría de Potencial:</strong>", Categoria_Potencial, "<br>",
      "<strong>Score Total:</strong>", round(Score_Total, 2), "<br>",
      "<hr>",
      "<strong>Población Total:</strong>", Pob_Tot, "<br>",
      "<strong>Densidad de habitantes:</strong>", round(densidad_habitantes,2), "<br>",
      "<strong>Total Viviendas:</strong>", Total_Viviendas, "<br>",
      "<strong>Nivel Socioeconómico:</strong>", Nivel_Socioeconomico, "<br>",
      "<hr>",
      "<strong>Indicadores:</strong><br>",
      "<strong>Proporción PEA:</strong>", round(Prop_PEA,2), "<br>",
      "Tasa de Ocupación de Vivienda: ", round(tasa_ocupacion, 2), "%", "<br>",
      "Potencial de Mejoras: ", round(Indice_Potencial_Mejoras, 2)
    )
  )

# Crear el mapa interactivo
mapa_leaflet <- leaflet(mapa_reyno_leaflet) %>%
  addProviderTiles(providers$OpenStreetMap.Mapnik) %>%
  addPolygons(
    fillColor = ~paleta_colores(Categoria_Potencial),
    color = "white",
    weight = 1,
    opacity = 1,
    fillOpacity = 0.7,
    popup = ~popup_info,
    highlight = highlightOptions(
      weight = 3,
      color = "red",
      fillOpacity = 0.7,
      bringToFront = TRUE
    )
  ) %>%
  addLegend(
    position = "bottomright",
    pal = paleta_colores,
    values = ~Categoria_Potencial,
    title = "Potencial de AGEBs",
    opacity = 0.7
  )

# Mostrar el mapa basado en categoría potencial
mapa_leaflet

# Crear paleta de colores para Score_Total
paleta_score <- colorNumeric(
  palette = "YlOrRd",  # Paleta de amarillo a rojo
  domain = mapa_reyno_leaflet$Score_Total
)

fill_colores <- paleta_score(mapa_reyno_leaflet$Score_Total)
popups <- mapa_reyno_leaflet$popup_info


# Preparar mapa con Score_Total
mapa_leaflet_score <- leaflet(mapa_reyno_leaflet) %>%
  addProviderTiles(providers$OpenStreetMap.Mapnik) %>%
  addPolygons(
    fillColor = ~paleta_score(Score_Total),
    color = "white",
    weight = 1,
    opacity = 1,
    fillOpacity = 0.7,
    popup = ~popup_info,
    highlight = highlightOptions(
      weight = 3,
      color = "blue",
      fillOpacity = 0.7,
      bringToFront = TRUE
    )
  ) %>%
  addLegend(
    position = "bottomright",
    pal = paleta_score,
    values = ~Score_Total,
    title = "Score Total de AGEBs",
    opacity = 0.7
  ) %>%
  setView(
    lng = mean(st_coordinates(mapa_reyno_leaflet)[,1]), 
    lat = mean(st_coordinates(mapa_reyno_leaflet)[,2]), 
    zoom = 11
  )


# Mostrar el mapa
mapa_leaflet_score

```

## Análisis de Ventas y Ubicación de Tiendas

En esta sección, integraremos el análisis de ventas por colonia con la ubicación de las sucursales existentes para identificar patrones espaciales y oportunidades de negocio.

```{r cargar-librerias y datos}

# Cargar archivos
colonias <- read.csv("colonias.csv")
ventas_colonias <- read.csv("CPxVentaxReynosa.csv", encoding = "latin1")

# Filtrar ventas relevantes
ventas_filtradas <- ventas_colonias %>%
  filter(City == "REYNOSA" & Código.Postal != "Sin Registro") %>%
  mutate(Margen = as.numeric(gsub(" %", "", Margen)))

# Agrupar por colonia
ventas_por_colonia <- ventas_filtradas %>%
  group_by(Colonia, `Código.Postal`) %>%
  summarize(
    Importe_Total_Venta = sum(`Importe.de.Venta`, na.rm = TRUE),
    Margen_Promedio = mean(Margen, na.rm = TRUE),
    .groups = "drop"
  )

# Normalizar nombres para cruce
normalize_text <- function(x) {
  x <- tolower(x)
  x <- iconv(x, to="ASCII//TRANSLIT")
  x <- gsub("[^a-z0-9 ]", "", x)
  return(x)
}

ventas_por_colonia$colonia_norm <- normalize_text(ventas_por_colonia$Colonia)
colonias$colonia_norm <- normalize_text(colonias$colonia)
colonias$codigo_postal <- as.character(colonias$codigo_postal)

# Escalar columnas
ventas_por_colonia <- ventas_por_colonia %>%
  mutate(
    Importe_Escalado = 100 * (Importe_Total_Venta - min(Importe_Total_Venta, na.rm = TRUE)) /
      (max(Importe_Total_Venta, na.rm = TRUE) - min(Importe_Total_Venta, na.rm = TRUE)),
    Margen_Escalado = 100 * (Margen_Promedio - min(Margen_Promedio, na.rm = TRUE)) /
      (max(Margen_Promedio, na.rm = TRUE) - min(Margen_Promedio, na.rm = TRUE))
  )

# Join por colonia y código postal
datos_unidos <- left_join(
  ventas_por_colonia,
  colonias %>% select(colonia_norm, codigo_postal, latitud, longitud),
  by = c("colonia_norm", "Código.Postal" = "codigo_postal")
)

# Leer sucursales
Sucursales <- read.csv("Coordenadas_suc.csv")
# Lista de nuevos nombres
nuevos_nombres <- c("K", "P", "X", "Y", "Z")

# Asegúrate que tienes el mismo número de filas que nombres nuevos
Sucursales$Sucursal <- nuevos_nombres[seq_len(nrow(Sucursales))]

Sucursales <- head(Sucursales, n = 5)

```

### Visualización del Mapa de Calor de Ventas

Primero, visualizamos las ventas por colonia utilizando un mapa de calor donde el tamaño y color de los círculos representa el volumen de ventas.

```{r heatmap-ventas}
# Creamos la paleta de colores basada en los valores de venta ESCALADOS
pal <- colorNumeric(
  palette = "YlOrRd",
  domain = datos_unidos$Importe_Escalado
)

mapa_ventas <- leaflet() %>%
  addTiles() %>%
  setView(lng = -98.2950, lat = 26.0500, zoom = 12) %>%
  addCircleMarkers(
    data = datos_unidos,
    lng = ~longitud,
    lat = ~latitud,
    radius = ~Importe_Escalado / 3 + 2,   # <-- Ajustar este valor según visualización
    color = ~pal(Importe_Escalado),
    stroke = TRUE,
    weight = 1,
    opacity = 1,
    fillOpacity = 0.7,
    popup = ~paste0(
      "<b>Colonia:</b> ", Colonia,
      "<br><b>Score de Venta:</b> ", round(Importe_Escalado, 2),
      "<br><b>Score de Margen:</b> ", round(Margen_Escalado, 2)
    ),
    group = "Ventas por Colonia"
  ) %>%
  addAwesomeMarkers(
    data = Sucursales,
    lng = ~Longitud,
    lat = ~Latitud,
    icon = awesomeIcons(
      icon = 'shopping-cart',
      iconColor = 'white',
      library = 'fa',
      markerColor = 'darkblue'
    ),
    popup = ~paste0("<b>Sucursal:</b> ", Sucursal),
    group = "Sucursales Existentes"
  ) %>%
  addLegend(
    position = "bottomright",
    pal = pal,
    values = datos_unidos$Importe_Escalado,
    title = "Score de Venta (0-100)",
    opacity = 0.7
  ) %>%
  addLayersControl(
    baseGroups = c("OpenStreetMap", "Satélite"),
    overlayGroups = c("Ventas por Colonia", "Sucursales Existentes"),
    options = layersControlOptions(collapsed = FALSE)
  ) %>%
  addProviderTiles(providers$OpenStreetMap, group = "OpenStreetMap") %>%
  addProviderTiles(providers$Esri.WorldImagery, group = "Satélite")

mapa_ventas
```

**Interpretación del mapa de calor:**

Este mapa muestra la distribución geográfica de las ventas por colonia en Reynosa. Los círculos más grandes y de color más intenso representan mayores volúmenes de venta. Las sucursales existentes están marcadas con íconos azules de carrito de compras.

### Análisis de Clusterización K-means

A continuación, utilizamos el algoritmo K-means para identificar áreas con potencial para nuevas tiendas basándonos en la distribución espacial de las ventas.

```{r k-means-analisis}
# Preparamos los datos para clusterización (solo coordenadas)
datos_coordenadas <- datos_unidos %>%
  select(longitud, latitud, Importe_Escalado) %>%
  # Opcionalmente, podemos ponderar por importe de venta
  mutate(peso = Importe_Escalado / sum(Importe_Escalado))

# Determinamos el número óptimo de clusters usando el método del codo
# Calculamos la suma de cuadrados dentro del cluster (WSS) para diferentes valores de k
wss <- numeric(10)
for (i in 1:10) {
  km.out <- kmeans(datos_coordenadas[, c("longitud", "latitud")], centers = i, nstart = 25)
  wss[i] <- km.out$tot.withinss
}

# Visualizamos el gráfico del codo
plot(1:10, wss, type = "b", xlab = "Número de Clusters (k)", 
     ylab = "Suma de cuadrados dentro del cluster", 
     main = "Método del Codo para determinar k óptimo")

# Realizamos clusterización con k-means usando k=3 (ajustar según el gráfico anterior)
set.seed(123) # Para reproducibilidad
k <- 3 # Número de clusters deseados (ajustar según necesidades)
km <- kmeans(datos_coordenadas[, c("longitud", "latitud")], centers = k, nstart = 25)

# Añadimos el cluster asignado a nuestros datos
datos_unidos$cluster <- as.integer(km$cluster)  # Cambiado a integer en vez de factor

# Calculamos centros de los clusters (ubicaciones potenciales para nuevas tiendas)
centros_cluster <- data.frame(
  cluster = as.integer(1:k),  # Aseguramos que sea integer
  longitud = km$centers[, "longitud"],
  latitud = km$centers[, "latitud"]
)

# Calculamos métricas para cada cluster
metricas_cluster <- datos_unidos %>%
  group_by(cluster) %>%
  summarise(
    total_ventas = sum(Importe_Escalado),
    num_colonias = n(),
    margen_promedio = mean(Margen_Escalado),
    .groups = 'drop'
  )

# Mostramos las métricas por cluster en una tabla
knitr::kable(metricas_cluster, 
             caption = "Métricas por Cluster",
             col.names = c("Cluster", "Total Ventas ($)", "Número de Colonias", "Margen Promedio (%)"),
             digits = c(0, 2, 0, 2))

# Combinamos centros con métricas
centros_cluster <- centros_cluster %>%
  left_join(metricas_cluster, by = "cluster")
```

### Visualización de Clusters y Ubicaciones Potenciales

```{r k-means-mapa}
 #Mapa con K means
  
 #Análisis de clusterización formal para identificar ubicaciones potenciales de tiendas
  
  # Preparamos los datos para clusterización (solo coordenadas)
  datos_coordenadas <- datos_unidos %>%
  select(longitud, latitud, Importe_Escalado) %>%
  # Opcionalmente, podemos ponderar por importe de venta
  mutate(peso = Importe_Escalado / sum(Importe_Escalado))

# Realizamos clusterización con k-means
# Ajustamos el número de clusters (k) según necesidades (aquí usamos 5 como ejemplo)
set.seed(123) # Para reproducibilidad
k <- 3 # Número de clusters deseados
km <- kmeans(datos_coordenadas[, c("longitud", "latitud")], centers = k)

# Añadimos el cluster asignado a nuestros datos
datos_unidos$cluster <- as.integer(km$cluster)  # Cambiado a integer

# Calculamos centros de los clusters (ubicaciones potenciales para nuevas tiendas)
centros_cluster <- data.frame(
  cluster = as.integer(1:k),  # Aseguramos que sea integer
  longitud = km$centers[, "longitud"],
  latitud = km$centers[, "latitud"]
)

# Calculamos métricas para cada cluster
metricas_cluster <- datos_unidos %>%
  group_by(cluster) %>%
  summarise(
    total_ventas = sum(Importe_Escalado),
    num_colonias = n(),
    margen_promedio = mean(Margen_Escalado),
    .groups = 'drop'
  )

# Combinamos centros con métricas
centros_cluster <- centros_cluster %>%
  left_join(metricas_cluster, by = "cluster")

# Visualizamos los resultados del análisis k-means en un mapa
mapa_kmeans <- leaflet() %>%
  addTiles() %>%
  setView(lng = -98.2950, lat = 26.0500, zoom = 12) %>%
  
  # Añadimos puntos por colonia coloreados por cluster
  addCircleMarkers(
    data = datos_unidos,
    lng = ~longitud, 
    lat = ~latitud,
    radius = 5,
    color = ~colorFactor("Dark2", domain = as.factor(1:k))(as.factor(cluster)),  # Convertimos a factor solo para el color
    stroke = TRUE,
    weight = 1,
    opacity = 0.8,
    fillOpacity = 0.6,
    popup = ~paste0("<b>Colonia:</b> ", Colonia,
                    "<br><b>Cluster:</b> ", cluster,
                    "<br><b>Importe de Venta:</b> $", formatC(Importe_Escalado, format="f", big.mark=",", digits=2)),
    group = "Colonias por Cluster"
  ) %>%
  
  # Añadimos sucursales existentes
  addAwesomeMarkers(
    data = Sucursales,
    lng = ~Longitud, 
    lat = ~Latitud,
    icon = awesomeIcons(
      icon = 'shopping-cart',
      iconColor = 'white',
      library = 'fa',
      markerColor = 'darkblue'
    ),
    popup = ~paste0("<b>Sucursal:</b> ", Sucursal),
    group = "Sucursales Existentes"
  ) %>%
  
  # Añadimos ubicaciones sugeridas (centros de clusters)
  addAwesomeMarkers(
    data = centros_cluster,
    lng = ~longitud, 
    lat = ~latitud,
    icon = awesomeIcons(
      icon = 'star',
      iconColor = 'white',
      library = 'fa',
      markerColor = 'green'
    ),
    popup = ~paste0("<b>Cluster:</b> ", cluster,
                    "<br><b>Total Ventas en Área:</b> $", formatC(total_ventas, format="f", big.mark=",", digits=2),
                    "<br><b>Número de Colonias:</b> ", num_colonias,
                    "<br><b>Margen Promedio:</b> ", round(margen_promedio, 2), "%"),
    group = "Ubicaciones Sugeridas"
  ) %>%
  
  # Control para capas
  addLayersControl(
    baseGroups = c("OpenStreetMap", "Satélite"),
    overlayGroups = c("Colonias por Cluster", "Sucursales Existentes", "Ubicaciones Sugeridas"),
    options = layersControlOptions(collapsed = FALSE)
  ) %>%
  addProviderTiles(providers$OpenStreetMap, group = "OpenStreetMap") %>%
  addProviderTiles(providers$Esri.WorldImagery, group = "Satélite")

# Mostramos el mapa k-means
mapa_kmeans
```

### Análisis Integrado: Conclusiones y Recomendaciones

```{r distancia-sucursales}
htmltools::browsable(
  tagList(
    div(style = "display: flex; flex-direction: column; width: 100%;",
      # Primera fila con dos mapas lado a lado
      div(style = "display: flex; justify-content: space-between; margin-bottom: 20px;",
        div(mapa_leaflet_score, style = "width: 48%;"),
        div(mapa_ventas, style = "width: 48%;")
      ),
      # Segunda fila con un mapa centrado
      div(style = "display: flex; justify-content: center;",
        div(mapa_kmeans, style = "width: 70%;")
      )
    )
  )
)
```
**Conclusiones del Análisis Espacial:**
1. **Distribución de Ventas:** El mapa de calor muestra que las ventas tienen diferencias en volumen de forma
significativa para algunas colonias

2. **Clusterización:** El análisis K-means ha identificado 3 clusters principales, cada uno con características distintas

3. **Cobertura de Sucursales:** Al analizar la proximidad entre los centros de clusters y las sucursales existentes, observamos que existe cierta saturación en uno de los clusters mientras que otras areas de la ciudad pueden aun tener oportunidad de ser atendidas


Este análisis combina tanto factores demográficos (del estudio previo) como patrones de venta actuales para identificar las ubicaciones óptimas que maximizarían la cobertura geográfica y el potencial de ventas.

```{r mapa_zona_con_popups, message=FALSE, warning=FALSE}
library(sf)
library(leaflet)
library(dplyr)

# Leer el polígono de la zona de interés
mi_zona <- st_read("mi_zona.json")

# Asegurar que el CRS coincida
st_crs(mi_zona) <- st_crs(mapa_reynosa_wgs84)

# Filtrar los AGEBs dentro de la zona (intersección espacial)
agebs_en_zona <- mapa_reynosa_wgs84[st_intersects(mapa_reynosa_wgs84, mi_zona, sparse = FALSE), ]

# Regenerar los popups por si se perdieron al filtrar
agebs_en_zona <- agebs_en_zona %>%
  mutate(
    popup_info = paste0(
      "<strong>Información del AGEB:</strong><br>",
      "<strong>AGEB:</strong> ", CVE_AGEB, "<br>",
      "<strong>Categoría de Potencial:</strong> ", Categoria_Potencial, "<br>",
      "<strong>Score Total:</strong> ", round(Score_Total, 2), "<br>",
      "<hr>",
      "<strong>Población Total:</strong> ", Pob_Tot, "<br>",
      "<strong>Densidad de habitantes:</strong> ", round(densidad_habitantes, 2), "<br>",
      "<strong>Total Viviendas:</strong> ", Total_Viviendas, "<br>",
      "<strong>Nivel Socioeconómico:</strong> ", Nivel_Socioeconomico, "<br>",
      "<hr>",
      "<strong>Indicadores:</strong><br>",
      "<strong>Proporción PEA:</strong> ", round(Prop_PEA, 2), "<br>",
      "Tasa de Ocupación de Vivienda: ", round(tasa_ocupacion, 2), "%<br>",
      "Potencial de Mejoras: ", round(Indice_Potencial_Mejoras, 2)
    )
  )

# Crear el mapa con popups y zona delimitada
leaflet(agebs_en_zona) %>%
  addProviderTiles(providers$OpenStreetMap.Mapnik) %>%
  addPolygons(
    fillColor = ~paleta_score(Score_Total),
    color = "white",
    weight = 1,
    opacity = 1,
    fillOpacity = 0.7,
    popup = ~popup_info,
    highlight = highlightOptions(
      weight = 3,
      color = "blue",
      fillOpacity = 0.7,
      bringToFront = TRUE
    )
  ) %>%
  addPolygons(
    data = mi_zona,
    fillColor = NA,
    color = "blue",
    weight = 2,
    opacity = 1,
    group = "Zona de interés"
  ) %>%
  addLegend(
    position = "bottomright",
    pal = paleta_score,
    values = ~Score_Total,
    title = "Score Total en zona",
    opacity = 0.7
  ) %>%
  setView(
    lng = mean(st_coordinates(mi_zona)[,1]), 
    lat = mean(st_coordinates(mi_zona)[,2]), 
    zoom = 13
  )

getwd()

library(tidygeocoder)

```

```{r dataframe_agebs_en_zona, message=FALSE, warning=FALSE}
reyno_ageb_categorizado <- read.csv("C:/Users/Miguel Reyes/Desktop/Supply Chain Data Science Project/reyno_ageb_categorizado")
register_google(key = Sys.getenv("GOOGLE_API_KEY"))
mapa_reyno <- st_read("reynosa_map.shp")

# Convertir códigos AGEB a caracteres para la unión
reyno_ageb_categorizado$AGEB <- as.character(reyno_ageb_categorizado$AGEB)
mapa_reyno$CVE_AGEB <- as.character(mapa_reyno$CVE_AGEB)

# Unión de datos espaciales con el análisis
agebs_cross_shp <- mapa_reyno %>%
  left_join(reyno_ageb_categorizado, by = c("CVE_AGEB" = "AGEB")) %>%
  select(-ends_with(".y"))

# Transformar a WGS84
mapa_reynosa_wgs84 <- st_transform(agebs_cross_shp, crs = 4326)

# Filtramos los AGEBs que intersectan con la zona
agebs_en_zona <- mapa_reynosa_wgs84[st_intersects(mapa_reynosa_wgs84, mi_zona, sparse = FALSE), ]

# Extraemos el centroide de cada AGEB para tener una coordenada representativa
agebs_en_zona_centroides <- agebs_en_zona %>%
  mutate(centroide = st_centroid(geometry)) %>%
  mutate(
    lon = st_coordinates(centroide)[, 1],
    lat = st_coordinates(centroide)[, 2]
  )

# Creamos un dataframe limpio con los campos clave
df_agebs_en_zona <- agebs_en_zona_centroides %>%
  st_drop_geometry() %>%
  select(CVE_AGEB, Categoria_Potencial, Pob_Tot, Score_Total, lon, lat)

# Mostrar el dataframe
df_agebs_en_zona

library(tidygeocoder)

# Solo seleccionamos lat/lon y el CVE_AGEB para no sobrecargar
df_coords <- df_agebs_en_zona %>%
  select(CVE_AGEB, lat, lon)

# Realizar geocodificación inversa (batch limitado a 100 consultas por minuto)
df_con_colonias <- df_coords %>%
  reverse_geocode(
    lat = lat,
    long = lon,
    method = 'osm', # usa Nominatim
    full_results = TRUE
  )

# Mostrar el resultado con dirección completa (puedes extraer barrio o localidad)
head(df_con_colonias)
library(ggmap)

# 1. Geocodificación inversa para obtener dirección completa
df_google <- df_coords %>%
  mutate(
    google_result = mapply(function(lat, lon) {
      result <- revgeocode(c(lon, lat), output = "all")
      # Para evitar exceder límites de la API
      Sys.sleep(0.2)
      return(result)
    }, lat, lon, SIMPLIFY = FALSE)
  )

# 2. Extraer información básica de colonias y códigos postales
df_google <- df_google %>%
  mutate(
    colonia = sapply(google_result, function(res) {
      for(comp in res$results[[1]]$address_components) {
        if("neighborhood" %in% comp$types || "sublocality" %in% comp$types) {
          return(comp$long_name)
        }
      }
      return(NA)
    }),
    codigo_postal = sapply(google_result, function(res) {
      for(comp in res$results[[1]]$address_components) {
        if("postal_code" %in% comp$types) {
          return(comp$long_name)
        }
      }
      return(NA)
    }),
    # Guardar dirección completa para análisis
    direccion_completa = sapply(google_result, function(res) {
      return(res$results[[1]]$formatted_address)
    })
  )

# 3. Mejorar la extracción de colonias buscando en más tipos de componentes
df_google <- df_google %>%
  mutate(
    colonia_mejorada = sapply(google_result, function(res) {
      # Primero intentamos con neighborhood o sublocality
      for(comp in res$results[[1]]$address_components) {
        if("neighborhood" %in% comp$types || "sublocality" %in% comp$types || 
           "sublocality_level_1" %in% comp$types) {
          return(comp$long_name)
        }
      }
      
      # Si no encontramos, buscamos en los componentes de dirección formateada
      formatted_address <- res$results[[1]]$formatted_address
      parts <- strsplit(formatted_address, ",")[[1]]
      
      # La colonia suele estar en la segunda o tercera parte
      if (length(parts) >= 3) {
        # Limpiamos espacios y probamos con la segunda parte
        potential_colonia <- trimws(parts[2])
        # Verificamos que no sea el nombre de la ciudad
        if (!grepl("Reynosa", potential_colonia, ignore.case = TRUE) && 
            !grepl("Tamaulipas", potential_colonia, ignore.case = TRUE)) {
          return(potential_colonia)
        }
      }
      
      return(NA)
    })
  )

# 4. Usar la colonia mejorada si está disponible, de lo contrario usar la original
df_google <- df_google %>%
  mutate(
    colonia_final = ifelse(is.na(colonia_mejorada), colonia, colonia_mejorada)
  )

# 5. Para los puntos que todavía tienen NA, asignar colonia por proximidad
library(sf)

# Convertir a objeto espacial
df_sf <- df_google %>%
  st_as_sf(coords = c("lon", "lat"), crs = 4326)

# En lugar de convertir todo el dataframe a objeto espacial,
# podemos crear una copia y hacer los cálculos de proximidad directamente

for (i in 1:nrow(df_google)) {
  if (is.na(df_google$colonia_final[i])) {
    # Filtrar puntos con colonia conocida
    puntos_con_colonia <- df_google[!is.na(df_google$colonia_final),]
    
    if (nrow(puntos_con_colonia) > 0) {
      # Calcular distancias euclidianas (aproximación simple)
      distancias <- sqrt((df_google$lat[i] - puntos_con_colonia$lat)^2 + 
                         (df_google$lon[i] - puntos_con_colonia$lon)^2)
      
      # Encontrar el índice del más cercano
      idx_cercano <- which.min(distancias)
      
      # Asignar la colonia del punto más cercano
      df_google$colonia_final[i] <- puntos_con_colonia$colonia_final[idx_cercano]
    }
  }
}

# Ya tenemos todo en el dataframe original, no necesitamos conversión
df_final <- df_google %>%
  select(CVE_AGEB, lat, lon, colonia_final, codigo_postal, direccion_completa)

# 7. Verificar distribución de colonias final
table(df_final$colonia_final, useNA = "ifany")

# 8. Unir con el dataset original si es necesario
df_completo <- df_agebs_en_zona %>%
  left_join(df_final, by = "CVE_AGEB")

# 9. Guardar el resultado
write.csv(df_completo, "agebs_con_colonias_completo.csv", row.names = FALSE)

# 10. Leer el polígono de la zona de interés
mi_zona <- st_read("mi_zona.json")

# 11. Asegurar que el CRS coincida
st_crs(mi_zona) <- st_crs(mapa_reynosa_wgs84)

# 12. Visualización incluyendo la zona de interés
library(leaflet)
library(RColorBrewer)

# Crear paleta de colores para las colonias
colores <- colorFactor(
  palette = brewer.pal(min(length(unique(df_final$colonia_final)), 12), "Set3"),
  domain = df_final$colonia_final
)

# Crear mapa con marcadores de AGEBs y polígono de la zona
mapa_zona <- leaflet() %>%
  addTiles() %>%
  # Agregar el polígono de la zona de interés
  addPolygons(
    data = mi_zona,
    fillColor = "transparent",
    color = "red",
    weight = 3,
    opacity = 1,
    fillOpacity = 0.1,
    highlightOptions = highlightOptions(
      weight = 5,
      color = "#666",
      fillOpacity = 0.2,
      bringToFront = TRUE
    )
  ) %>%
  # Agregar los marcadores de los AGEBs con colonias
  addCircleMarkers(
    data = df_final,
    lng = ~lon, 
    lat = ~lat,
    color = ~colores(colonia_final),
    radius = 6,
    opacity = 0.8,
    popup = ~paste(
      "<strong>AGEB:</strong>", CVE_AGEB, 
      "<br><strong>Colonia:</strong>", colonia_final,
      "<br><strong>CP:</strong>", codigo_postal
    )
  ) %>%
  addLegend(
    position = "bottomright",
    pal = colores,
    values = df_final$colonia_final,
    title = "Colonias"
  )

# Mostrar mapa
mapa_zona
```